【裁判字號】    99,審訴,1528
【裁判日期】    990531
【裁判案由】    毒品危害防制條例
【裁判全文】
臺灣高雄地方法院刑事判決            99年度審訴字第1528號
公  訴  人  臺灣高雄地方法院檢察署檢察官
被      告  甲○○
上列被告因毒品危害防制條例案件，經檢察官提起公訴（99年度
毒偵字第1381、2010、1816號），嗣於本院準備程序中，被告就
被訴事實為有罪之陳述，經本院告知簡式審判程序之旨，並聽取
被告與公訴人之意見後，合議庭裁定由受命法官獨任進行簡式審
判程序，本院判決如下：
    主  文
甲○○犯如附表所示之罪，共肆罪，均累犯，各處如附表所示之
刑（含主刑及從刑）。應執行有期徒刑貳年肆月，扣案第一級毒
品海洛因壹包（含包裝袋，檢驗後淨重零點零零壹公克）沒收銷
燬之；注射針筒貳支，均沒收之。
    事  實
一、甲○○曾於民國87年間因施用毒品案件，經本院以87年度毒
    聲字第2286號裁定送觀察、勒戒後，認有繼續施用毒品之傾
    向，再以87年度毒聲字第2703號裁定令入戒治處所施以強制
    戒治，於88年10月4 日執行完畢，由臺灣高雄地方法院檢察
    署檢察官於88年12月8 日以88年度戒毒偵字第271 號為不起
    訴處分確定；再於90及91年間因施用毒品案件，經本院以90
    年度訴字第2902號判處有期徒刑10月及臺灣臺南地方法院91
    年度訴字第3692號判處有期徒刑1 年確定，上開二罪接續執
    行於93年10月30日執行完畢；復因施用毒品案件，經本院以
    94年度訴字第1087號判處有期徒刑1 年6 月，嗣經臺灣高等
    法院高雄分院以94年上訴字第1464號上訴駁回確定；再因竊
    盜及贓物案件，經本院以95年度簡字第3136號判處應執行有
    期徒刑5 月確定；復因違反毒品危害防制條例案件，經本院
    以95年度訴字第1847號判處有期徒刑1 年4 月確定；再因違
    反毒品危害防制條例案件，經本院以96年度訴字第516 號判
    處有期徒刑8 月確定，上開各罪經本院以96年度聲減字第51
    53號減刑為應執行有期徒刑1 年4 月，於97年6 月30日執行
    完畢。
二、詎甲○○仍未戒除毒癮，於前揭觀察、勒戒執行完畢釋放後
    5 年內，竟分別基於施用第一級毒品之犯意，於下列時間、
    地點，分別施用第一級毒品海洛因及第二級毒品甲基安非他
    命而經警查獲：
  (一)於98年12月24日前1 、2 日間之某時許，在高雄縣鳳山市某
    公廁，以針筒注射方式，施用第一級毒品海洛因1 次。嗣於
    98 年12 月24日15時15分許，為警在高雄縣鳳山市○○路36
    號查獲，經採集尿液送驗後呈嗎啡陽性反應。
  (二)於98年12月31日11時許，在高雄縣鳳山市○○○路市場巷16
    號加油站公廁內，以針筒注射方式，施用第一級毒品海洛因
    1 次。嗣於99年1 月2 日13時50分許，為警通知其到場採尿
    送驗後，呈嗎啡陽性反應。
  (三)於99年3 月22日中午某時許，在高雄縣鳳山市某加油站廁所
    內，以針筒注射方式，分別施用第一級毒品海洛因及第二級
    毒品甲基安非他命各1 次。嗣於99年3 月23日10時10分許，
    為警在高雄縣大寮鄉○○村○○路279 巷196 號之2 後方查
    獲，並扣得第一級毒品海洛因1 小包（檢驗前淨重0.008 公
    克，檢驗後淨重0.001 公克）及注射針筒2 支，經採集尿液
    送驗後，呈嗎啡、甲基安非他命陽性反應。
三、案經高雄縣政府警察局鳳山分局、高雄縣政府警察局林園分
    局報請臺灣高雄地方法院檢察署偵查起訴及臺南縣警察局麻
    豆分局報告臺灣臺南地方法院檢察署呈請臺灣高等法院檢察
    署核轉臺灣高雄地方法院檢察署偵查起訴。
    理  由
一、本件被告甲○○所犯係死刑、無期徒刑、最輕本刑為3 年以
    上有期徒刑以外之罪，其於準備程序中就被訴事實為有罪之
    陳述，經本院告知簡式審判程序之旨，並聽取公訴人及被告
    意見後，合議庭裁定由受命法官獨任進行簡式審判程序，合
    先敘明。
二、訊據被告對於上揭時、地，施用第一級毒品海洛因、第二級
    毒品甲基安非他命之事實，坦承不諱，而被告為警查獲所採
    之尿液檢體，經送台灣檢驗科技股份有限公司以酵素免疫分
    析法及氣相層析質譜檢驗結果，呈現可待因、嗎啡、甲基安
    非他命陽性反應，此分別有台灣檢驗科技股份有限公司99年
    1 月6 日KH2009C0000000號、台灣檢驗科技股份有限公司99
    年4 月1 日KH/2010/00000000號濫用藥物檢驗報告、長榮大
    學99年1 月22日確認報告暨高雄縣政府警察局鳳山分局偵辦
    毒品案件嫌疑人尿液採集編號對照表、高雄縣政府警察局林
    園分局中庄派出所尿液代號與真實姓名對照表、臺南縣警察
    局麻豆分局毒品犯罪嫌疑人尿液採驗作業管制紀錄清冊各1
    份在卷可稽，又扣案之白色粉末1 包，經送檢驗結果，確係
    第一級毒品海洛因（檢驗前淨重0.008 公克，檢驗後淨重0.
    001 公克），亦有高雄市立凱旋醫院99年5 月5 日高市凱醫
    驗字第12907 號濫用藥物成品檢驗鑑定書1 份在卷可憑。足
    徵被告之任意性自白核與事實相符，應堪信為真實，可採為
    本件論罪科刑之依據。是本件事證明確，被告施用第一、二
    級毒品犯行，洵堪認定，應予依法論科。
三、按海洛因為毒品危害防制條例第2 條第2 項第1 款所稱之第
    一級毒品，不得施用、持有。又觀察、勒戒或強制戒治執行
    完畢釋放後，5 年內再犯第10條之罪者，應依一般刑事訴訟
    程序予以起訴論罪科刑，此觀諸毒品危害防制條例第20條、
    第23條第2 項規定自明。次按犯毒品危害防制條例第10條之
    罪，經觀察、勒戒後，認無繼續施用毒品之傾向，應即釋放
    ，並為不起訴處分；認有繼續施用毒品之傾向者，應由檢察
    官聲請法院裁定令入戒治處所施以強制戒治，至無繼續戒治
    之必要，強制戒治期滿，應即釋放，由檢察官為不起訴處分
    。經觀察勒戒、強制戒治執行完畢釋放後，5 年內再犯第10
    條之罪，依93年1 月9 日修正施行之毒品危害防制條例第23
    條第2 項規定意旨，應由檢察官偵查起訴。又依修正後之規
    定，僅限於「初犯」及「5 年後再犯」二種情形，始應先經
    觀察、勒戒或強制戒治程序。倘被告於5 年內已再犯，經依
    法追訴處罰，縱其第3 次（或第3 次以上）再度施用毒品之
    時間，在初犯經觀察、勒戒或強制戒治執行完畢釋放5 年以
    後，已不合於「5 年後再犯」之規定，且因已於「5 年內再
    犯」，顯見其再犯率甚高，原實施觀察、勒戒或強制戒治，
    已無法收其實效，即應依該條例第10條處罰（最高法院97年
    度第5 次刑事庭會議決議參照）。查被告前因施用毒品案件
    ，經本院以87年度毒聲字第2703號裁定送強制戒治後，於88
    年10月4 日執行完畢，又於前開強制戒治執行完畢釋放後5
    年內，因施用毒品案件，經本院以90年度訴字第2902號判決
    判處有期徒刑10月確定。因被告於強制戒治執行完畢釋放後
    ，5 年內再犯毒品危害防制條例第10條之罪，且再犯本罪，
    是依前開說明，應依法追訴處罰。
四、核被告所為，係犯毒品危害防制條例第10條第1 項、第2 項
    之施用第一級與第二級毒品罪。被告持有第一級、第二級毒
    品後進而施用，其持有之低度行為應為施用之高度行為所吸
    收，故不另論其持有毒品罪。被告有事實欄所載之前案紀錄
    ，甫於97年6 月30日執行完畢，有卷附臺灣高等法院被告前
    案紀錄表可按，其受有期徒刑執行完畢，5 年以內故意再犯
    有期徒刑以上之罪，為累犯，應加重其刑。又被告就上開犯
    罪事實欄二(一)、(二)、(三)中施用海洛因犯行部分，均於警方未
    發覺其施用海洛因之前，主動坦承施用海洛因犯行，而願接
    受裁判之事實，有警詢筆錄在卷可參，堪認符合自首之要件
    ，爰依刑法第62條前段之規定，減輕其刑，並就此部分之犯
    行，先加而後減。被告上開4 犯行，犯意各別，行為互殊，
    應予分論併罰。本院審酌被告前因施用毒品案件，經觀察、
    勒戒及強制戒治程序，由檢察官不起訴處分後，仍不知悛悔
    ，再次施用毒品自戕其身，顯然缺乏戒絕毒品之決心，且被
    告前有竊盜、施用毒品等前科紀錄，素行不良，惟念及被告
    坦承施用第一級與第二級毒品之事實，且其行為尚未害及他
    人，並斟酌被告之犯罪動機、手段以及被告之智識程度，分
    別量處如主文所示之刑，並定其應執行刑，以資懲儆。另扣
    案之白色粉末1 包，經送檢驗結果係第一級毒品海洛因之情
    ，已如上述，應依毒品危害防制條例第18條第1 項前段規定
    宣告沒收銷燬之，至前開第一級毒品海洛因之包裝袋包覆毒
    品，其上顯留有該毒品之殘渣，衡情自難與之剝離，亦應整
    體視之為毒品，連同該包裝併予宣告沒收銷燬之；此外，鑑
    驗耗用之海洛因既已滅失，自無庸宣告沒收銷燬之。另扣案
    注射針筒2 支，均係被告所有，且係注射海洛因毒品所用之
    物，業據被告供承在卷，均依刑法第38條第1 項第2 款規定
    宣告沒收。
據上論斷，應依刑事訴訟法第273 條之1 第1 項、第284 條之1
、第299 條第1 項前段，毒品危害防制條例第10條第1 項、第2
項、第18條第1 項前段，刑法第11條、第47條第1 項、第62條前
段、第51條第5 款、第38條第1 項第2 款，判決如主文。
本案經檢察官許怡萍到庭執行職務。
中    華    民    國    99    年     5    月    31    日
                  刑事第十庭    法  官  曾子珍
以上正本證明與原本無異。
如不服本判決，應於收受送達後10日內向本院提出上訴書狀。
中    華    民    國    99    年     5    月    31    日
                                書記官  李承悌
附錄本判決論罪科刑法條全文：
毒品危害防制條例第10條
施用第一級毒品者，處6月以上5年以下有期徒刑。
施用第二級毒品者，處3年以下有期徒刑。
附表：
┌──────┬────────────────────┐
│  編    號  │             宣        告         刑    │
│（即事實欄）│                                        │
├──────┼────────────────────┤
│  二 (一)   │施用第一級毒品，累犯，處有期徒刑玖月。  │
├──────┼────────────────────┤
│  二 (二)   │施用第一級毒品，累犯，處有期徒刑玖月。  │
├──────┼────────────────────┤
│            │施用第一級毒品，累犯，處有期徒刑玖月，扣│
│  二（三）  │案第一級毒品海洛因壹包（含包裝袋，檢驗後│
│            │淨重零點零零壹公克）沒收銷燬之；注射針筒│
│            │貳支，均沒收之。又施用第二級毒品，累犯，│
│            │處有期徒刑伍月。                        │
└──────┴────────────────────┘

司法院資訊處製作；財團法人民間司法改革基金會備份。
